臺灣臺北地方法院刑事判決　　　　　　　 96年度易字第800號
聲　請　人　臺灣臺北地方法院檢察署檢察官
被　　　告　乙○○
上列被告因竊盜案件，經檢察官聲請簡易判決處刑（聲請簡易判
決處刑書案號：96年度偵字第2485號），經本院改以通常程序審
理，判決如下：
    主  文
乙○○竊盜，處拘役拾日，以新臺幣壹仟元折算壹日。緩刑貳
年。
其餘被訴侵占部分，無罪。
    事  實
一、乙○○因需車代步，於民國96年1 月12日下午10時許，在臺
    北市○○市○○街26巷3 號前，見甲○○使用、車號ITS-09
    7 號重型機車無人看管，旁有他人棄置之鑰匙一串，認有機
    可趁，遂撿拾地上鑰匙轉動上開機車電門，發動後駛離，得
    手後據為己用。嗣於96年1 月14日上午5 時10分許，在臺北
    市○○區○○路2 段172 號前，騎乘前開機車、搭載友人許
    可之際，為警當場查獲。
二、案經被害人甲○○訴請臺北市政府警察局大安分局報請臺灣
    臺北地方法院檢察署檢察官偵查後聲請簡易判決處刑，由本
    院改以通常程序審理。
    理  由
壹、竊盜部分：
  一、訊據被告乙○○就於前揭時地以地上拾得之鑰匙，轉動告
      訴人甲○○使用之車號ITS-097 號重型機車，得手後為己
      代步之用等事實，於本院調查、審理時均坦承不諱，且查
      ：
    (一)告訴人甲○○之指訴，並有車輛車牌失竊作業查獲車輛認
      可資料、機車行照等在卷可稽；
    (二)核與證人許可證述情節相合；
    (三)前開機車為警查獲後，經告訴人指認為其使用之機車後，
      領回保管等情，亦有車輛照片、贓物認領保管單在卷可稽
      ；
    (四)復有扣案之鑰匙一串可佐；
    (五)是依上開證人指述內容及卷附之各項文書、證物等補強證
      據已足資擔保被告於本院調查、審理中所為之上開任意性
      自白之真實性，按據刑事訴訟法第156 條之規定，自得據
      被告前開任意性自白及各該補強證據，採信被告任意、真
      實之自白，認本件事證明確，被告犯行洵堪認定，應予依
      法論科。
  二、核被告之行為，係犯刑法第320 條第1 項之普通竊盜罪。
      爰審酌被告於犯後即坦然悔悟，態度良好，且被告所竊物
      品僅取得2 日之使用利益，後業經告訴人指認領回，犯罪
      之損害已經填補，並衡量其餘犯罪之動機、目的、犯罪時
      所受之刺激、犯罪之手段、犯人之生活狀況、品行、智識
      程度、犯罪所生之危險或損害、犯罪後之態度等一切情狀
      ，判處如主文所示之刑，並諭知易科罰金之折算標準，以
      示懲儆。查被告前未曾受有期徒刑以上刑之宣告，有臺灣
      高等法院被告前案記錄表附卷可稽，其因一時失慮，致犯
      本罪，且犯後坦承犯行，深知悔悟，被告現又在學，本院
      認其經此次科刑教訓後，當益知警惕，應無再犯之虞，因
      認其所受宣告之刑，以暫不執行為適當，爰併予宣告緩刑
      2 年，以勵來茲，而啟自新。
貳、侵占部分：
  一、聲請簡易判決處刑書意旨另以：被告於民國96年1 月12日
      下午10時許，在臺北縣新店市新店郵局附近拾獲姓名年籍
      不詳人士遺失之鑰匙一串，竟意圖為自己不法之所有，予
      以侵占入己，涉犯刑法第337條侵占遺失物罪嫌等語。
  二、按被告未經審判證明有罪確定前，推定其為無罪；犯罪事
      實應依證據認定之，無證據不得認定犯罪事實刑事訴訟法
      第154 條定有明文。又不能證明被告犯行者，應諭知無罪
      之判決，刑事訴訟法第301 條第1 項亦定有明文。復查刑
      事訴訟法第161 條已於91年2 月8 日修正公布，修正後同
      條第一項規定：檢察官就被告犯罪事實，應負舉證責任，
      並指出證明之方法。因此，檢察官對於起訴之犯罪事實，
      應負提出證據及說服之實質舉證責任。倘其所提出之證據
      ，不足為被告有罪之積極證明，或其闡明之證明方法，無
      從說服法官以形成被告有罪之心證，基於無罪推定之原則
      ，自應為被告無罪判決之諭知。
  三、聲請人認被告犯遺失侵占物罪嫌，無非係以：業經被告自
      白明確，並有鑰匙一串扣案可佐等情，為主要論據。
  四、訊據被告就於前揭時地自地上拾獲鑰匙一串等事實固坦承
      不諱，且證人甲○○亦證稱：扣案鑰匙非原車輛使用之鑰
      匙等語（見偵查卷第14頁），並有鑰匙1 串扣案可資相佐
      ，堪以認定。惟刑法第337 條之侵占遺失物罪，除行為人
      有為自己或第三人不法之所有之不法意圖外，另以其侵占
      之物品為「遺失物、漂流物或其他離本人所持有之物」為
      構成要件。惟本件扣案之鑰匙1 串迄辯論終結前，卷內亦
      均無任何資料可佐此鑰匙為他人「遺失、遺忘物品」，迄
      今無人認領、或表示所有權之意思，則所有人既已棄置不
      取亦不能認為脫離本人所持有之物；況置於地上之物，非
      僅「他人遺失、遺忘」一途，甚有可能為「他人放棄所有
      權意思而拋棄」之無主物，而參見扣案物品鑰匙1 串照片
      可認：其經濟價值甚微、且非嶄新物品等情相參，極有可
      能其為他人拋棄之物。則本件扣案鑰匙1 串尚無證據可資
      肯認為「遺失物、漂流物或其他離本人所持有之物」，故
      被告之行為自與侵占遺失物之構成要件不合。此外又查無
      其他積極證據，足認被告確有侵占遺失物之情事，尚不能
      證明被告犯罪，依法即應為無罪之諭知。
據上論斷，應依刑事訴訟法第452 條、第301 條第1 項、第299
條第1 項前段，刑法320 條第1 項、第41條第1 項前段、第74條
第1 項第1 款，刑法施行法第1 條之一，判決如主文。
本案經檢察官侯靜雯到庭執行職務
中　　華　　民　　國　　96　　年　　5 　　月　　21　　日
                  刑事第四庭  法　官  郭惠玲
如不服本判決，應於判決送達後10日內向本院提出上訴狀（應抄
附繕本）。告訴人或被害人如對於本判決不服者，應具備理由請
求檢察官上訴，其上訴期間之計算係以檢察官收受判決正本之日
期為準。
上正本證明與原本無異。
                              書記官  鄭雅文
中　　華　　民　　國　　96　　年　　5 　　月　　22　　日
附錄本案論罪科刑法條全文
刑法第320條（普通竊盜罪、竊佔罪）
意圖為自己或第三人不法之所有，而竊取他人之動產者，為竊盜
罪，處5 年以下有期徒刑、拘役或5 百元以下罰金。
意圖為自己或第三人不法之利益，而竊佔他人之不動產者，依前
項之規定處斷。
前二項之未遂犯罰之。
